臺灣臺東地方法院民事裁定
110年度勞訴字第7號
聲  請  人  黃玉妹  
相  對  人  黃珮婷  
上列聲請人聲請選任相對人之特別代理人，本院裁定如下：
    主  文
選任聲請人黃玉妹於相對人黃珮婷就民國108年10月18日職業災
害事故所生勞資爭議事件，對第三人陳惠娟即富悅民宿之民事訴
訟（含調解）、假扣押、強制執行、提存等程序時，為相對人黃
珮婷之特別代理人。
    理  由
一、聲請意旨略以：相對人受雇第三人陳惠娟即富悅民宿（下稱
    富悅民宿）擔任房務清潔人員。民國108年10月18日上午10
    時許，富悅民宿來電要求相對人於當日中午12時前至富悅民
    宿清理房間，原告遂與其同居男友一同騎機車去津芳冰城吃
    早餐，再去被告民宿工作。不料相對人於前往上班途中，行
    經臺東市強國街與276巷交岔路口時撞上停在路邊的自小客
    車，致生傷害，經開刀住院治療後，相對人目前雖可以自己
    走路，但無法正常溝通，有時聽不懂他人講話內容，無法自
    己照料自己，現由聲請人照顧。相對人自得依勞動基準法第
    59條等規定，請求富悅民宿對相對人負職災補償責任。惟相
    對人因前開傷害迄今仍處於重度身心障礙狀態，無法正常溝
    通，無訴訟能力。茲因相對人已成年，且尚未經法院為監護
    /輔助宣告，而無法定代理人，聲請人為相對人之母，爰聲
    請選任聲請人於相對人就本件事故所生職業災害補償事件，
    對富悅民宿之民事訴訟、假扣押、強制執行、提存等程序時
    ，為相對人之特別代理人等語。
二、按無訴訟能力人有為訴訟之必要，而無法定代理人或法定代
    理人不能行代理權者，其親屬或利害關係人，得聲請受訴法
    院之審判長，選任特別代理人，民事訴訟法第51條第2項定
    有明文。而能獨立以法律行為負義務者，有訴訟能力，為民
    事訴訟法第45條所明定；所謂訴訟能力，乃當事人能自為訴
    訟行為，或有委任訴訟代理人代為訴訟行為之能力，與民法
    之行為能力相當。易言之，所謂能獨立以法律行為負義務者
    ，須能辨識利害得失，而足以獨立就訴訟之進行或其結果，
    行使其權利之伸張及防禦方法，始足當之。如當事人之心智
    缺陷，已無從獨立為意思表示或受意思表示，或辨識意思表
    示效果，雖未經法院監護宣告，為保護其利益，不能認為有
    訴訟能力。
三、經查，聲請人主張之前開事實，經聲請人陳明在卷，並經提
    出聲請人及相對人之身分證；相對人之身心障礙證明、台東
    馬偕紀念醫院診斷證明書、臺東縣政府勞資爭議調解紀錄等
    為據，堪認相對人已無從獨立為意思表示或受意思表示，或
    辨識意思表示效果，為無訴訟能力之人，且有為訴訟之必要
    ，自有為其選任特別代理人之必要。本院審酌聲請人為相對
    人之母，核屬至親，且現為相對人照顧者，選任聲請人於相
    對人就本件事故所生職業災害補償事件，對富悅民宿之民事
    訴訟（含調解）、假扣押、強制執行、提存等程序時，擔任
    相對人之特別代理人，應能維護相對人法律上之權益。從而
    ，聲請人本件聲請，於法有據，應予准許。
四、依民事訴訟法第51條第2項規定，裁定如主文。
中　　華　　民　　國　　111 　年　　12　　月　　1 　　日
                  勞動法庭    法  官  吳俐臻
上為正本係照原本作成。
如不服本裁定，應於送達後10日內向本院提出抗告狀，並繳納
抗告費1,000元。
中　　華　　民　　國　　111 　年　　12　　月　　2 　　日
                              書記官  王品涵